臺灣高等法院臺南分院刑事判決　　　　 95年度上易字第697號
上　訴　人　臺灣雲林地方法院檢察署檢察官
被　　　告　甲○○
上列上訴人因被告家暴傷害案件，不服臺灣雲林地方法院95年度
易字第272號中華民國95年11月6日第一審判決（起訴案號：臺灣
雲林地方法院檢察署95年度偵字第2209號），提起上訴，本院判
決如下：
    主  文
上訴駁回。
    理  由
一、公訴意旨略以：被告甲○○與乙○○係事實上夫妻關係，具
    有家庭暴力防治法第3 條第1 款所稱家庭成員關係。於民國
    95年4 月3 日晚上10時許，在雲林縣斗六市○○里○○路62
    號住處，雙方因小孩管教問題，發生爭執並拉扯，甲○○基
    於傷害人身體及恐嚇之犯意，徒手毆打乙○○之身體，致乙
    ○○受有左上肢挫傷、下肢多處瘀傷、左手指挫傷、多處撕
    裂傷之傷害，並以加害乙○○家人身體、生命之事，對乙○
    ○恫稱：如果將孩子帶走，將對周遭的家人不利等語，致乙
    ○○心生畏懼並生危害於安全，因認被告涉犯刑法第277 條
    第1 項之傷害及同法第305 條之恐嚇罪嫌。
二、按犯罪事實應依證據認定之，無證據不得認定犯罪事實。又
    不能證明被告犯罪者，應諭知無罪之判決，刑事訴訟法第15
    4 條第2 項、第301 條第1 項分別定有明文。次按刑事訴訟
    法第161 條已於91年2 月8 日修正公布，其第1 項規定：檢
    察官就被告犯罪事實，應負舉證責任，並指出證明之方法。
    因此，檢察官對於起訴之犯罪事實，應負提出證據及說服之
    實質舉證責任。倘其所提出之證據，不足為被告有罪之積極
    證明，或其指出證明之方法，無從說服法院以形成被告有罪
    之心證，基於無罪推定之原則，自應為被告無罪判決之諭知
    （最高法院92年台上字第128 號判例意旨參照）。
三、本件公訴意旨認被告甲○○涉有上揭罪嫌，係以證人即告訴
    人乙○○於警詢中之證言、國立臺灣大學醫學院附設醫院雲
    林分院（下稱臺大醫院雲林分院）診斷證明書、戶籍謄本、
    現場照片等為其所憑之論據。訊據被告堅決否認有上開被訴
    犯行，辯稱：我沒有出手打告訴人，她受的傷可能是摔煙灰
    缸時割到的，在搶杯子的時候，撞到旁邊的椅子、桌子，如
    果我有打他的話，傷勢不可能只有這樣，我也沒有講說把孩
    子帶走的話，要對告訴人周遭的人不利的話等語。經查：
  (一)被告被訴傷害部分：
    1.本件被告與告訴人為同居關係，2人於95年4月3日晚上10
      時許，在雲林縣斗六市○○里○○路62號之住處發生口角
      爭執，嗣經警到場處理始停止爭吵，而告訴人於95年4 月
      6日前往臺大醫院雲林分院驗傷時，受有「左上肢挫傷。
      下肢多處瘀傷。左手指挫傷。多處撕裂傷。」之傷害等情
      ，業據被告坦認不諱，核與告訴人於警詢與原審審理中之
      證述相符，並有臺大醫院雲林分院95年4月6日出具之驗傷
      診斷書1紙在卷可參，堪以認定。
    2.告訴人之上開驗傷診斷書檢查結果固記載：告訴人四肢部
      受有「下肢多處瘀傷。左手指挫傷。多處撕裂傷。」之傷
      害；於驗傷診斷書人體部位圖上亦有右腳膝蓋下方4×4公
      分瘀血、左腳膝蓋上方2×3公分瘀血、右手指、左手指、
      右腳之趾頭均有受傷之標示。惟據告訴人於原審審理時證
      稱：當時我摔煙灰缸，煙灰缸有破掉，我又拿啤酒杯打桌
      子，啤酒杯破掉，被告就跟我搶啤酒杯。腳趾頭受傷應該
      是踩到玻璃，雙手手指頭的傷，是在拉扯的時候，我手抓
      啤酒杯太緊了，所以就受傷了，膝蓋受傷可能是跟被告在
      拉扯的時候撞到桌子，就是我要把被告推開，然後我的腳
      頂住他的胸部，怕他揍我，所以我要跟他有一段距離，所
      以我的腰部和腳就是頂住他的胸部往上撐的時候才會受傷
      的，後來我們從沙發一直打到旁邊去，腳也有去撞到桌子
      等語（原審卷第51、54-57頁），【於本院準備程序中告
      訴人對此亦不爭執】，故診斷證明書上記載告訴人手指部
      分受傷應係告訴人自己手握破掉之玻璃杯所致，腳趾部分
      受傷應係告訴人踩到地上碎掉的玻璃所致，膝蓋附近受傷
      應係告訴人與被告拉扯時撞到桌子，或告訴人以腳頂住被
      告的胸部往上撐所致，是本件告訴人所受「下肢多處瘀傷
      。左手指挫傷。多處撕裂傷。」等之傷害，均係告訴人自
      己之行為所致，而非被告有毆打之行為所致。
    3.另告訴人上開驗傷診斷書雖有「左上肢挫傷」之記載，並
      於人體部位圖之左上臂標示紅腫等情，及告訴人於本院審
      理時亦證稱：左手臂受傷是被告抓我手臂的時候受傷的，
      是被告造成的云云（原審卷第54頁反面、第57頁），惟依
      告訴人所稱2人吵架之情節：我們從沙發一直打到旁邊去
      ，警察來的時候已經打了半個小時左右，被告一開始先罵
      我，起口角之後開始拉扯，後來被告就把我壓在地上。警
      察到的時候，我們已經站起來了，因為被告要搶啤酒杯我
      不給他，所以我就兩手緊握啤酒杯，後來警察叫我放下，
      我不放下，結果他就搶，他們是有練過的，就是空手奪刃
      等語（原審卷第55頁反面、57頁），是以告訴人描述之吵
      架情形觀之，告訴人所受左上臂紅腫之傷害，雖有可能於
      2人拉扯中遭被告抓傷所致，惟被告之所以抓住告訴人並
      與之拉扯，係因「告訴人拿起煙灰缸，將其摔破後，又拿
      杯子敲桌子將杯子打破，拿於手上，被告怕告訴人拿破掉
      的杯子傷害到被告及小孩，所以被告始將告訴人之手抓住
      並以衣服包住破的杯子，再請被告之兄打電話請警察過來
      處理等情，為告訴人於本院準備程序中所不爭執，是縱使
      告訴人因之受傷，亦係其本身行為所致，被告並無傷害之
      犯意。再者，本件被告若有傷害告訴人左上臂之行為，何
      以告訴人於95年4月7日製作警詢筆錄時，僅指稱被告毆打
      其頭部（警卷第6頁），而未提及被告有抓傷其手臂之情
      形？告訴人於原審接受檢察官主詰問時，僅提及：被告赤
      手空拳打我，把我推到在地上，傷害到腳、腰部、頭部等
      語（原審卷第51頁），亦未提及有傷害手臂之情形？且若
      被告確有赤手空拳毆打告訴人之行為，則何以告訴人除前
      開因自己行為所致之傷害外，只受有左上臂紅腫之傷害？
      況以被告仍值壯年，若其確有意傷害告訴人，則告訴人所
      受之傷害又何止如此？受傷之部位又豈會僅在左上臂而已
      ？是本件尚難認定被告有毆打或抓傷告訴人之行為，告訴
      人所受「左上肢挫傷」之傷害，亦難逕認定為被告行為所
      致。
  (二)被告被訴恐嚇部分：
    1.告訴人於警詢中固指稱：被告平時在發生口角時，常說我
      若要帶孩子離開的話，他就會對我周遭的親友不利的話（
      警卷第7頁）；及於本院審理時亦有證稱：被告前幾年就
      講過如果要帶孩子離開的話，會對我周遭的親友不利這句
      話，每次吵架的時候，10次大概也有5次會這麼說（原審
      卷第52頁），故告訴人於警詢及原審審理時均指稱被告「
      經常」為上開恐嚇言語。惟於同次審理時卻又有證稱：被
      告跟我講這話的次數大概3、4次，時間大概從88、89年間
      開始（原審卷第51-52頁）；講說對親友不利的話講了大
      概有3次，是在88、89、90年的時候，有3次，大約1年1次
      等語（本院卷第53頁反面），是其所指證遭被告以「如果
      將孩子帶走，將對周遭家人不利」之言語恐嚇之頻率次數
      ，前後反覆不一，已有矛盾。
    2.另告訴人於原審審理時明確指證：今年4月3日我們發生爭
      吵的那天，被告也有講這句話（原審卷第52頁），惟嗣後
      又稱：講說對親友不利的話大概有3次，在88、89、90年
      的時候最嚴重，大約1年1次（原審卷第54頁），是被告於
      今年4月3日與告訴人發生爭吵時，究竟有無為上開恐嚇言
      語，告訴人於同次審理中所證前後亦不盡一致。
    3.而本件關於被告被訴恐嚇罪部分，檢察官提出之證據僅有
      告訴人之單一指訴，此外，並無其他證據足資佐證告訴人
      所指被告上開恐嚇之事為真，且告訴人之指證又前後不一
      存有瑕疵，已難率信，自難僅憑告訴人單一且有瑕疵之指
      訴即認定被告有恐嚇犯行。
四、綜上所述，本件公訴人所提出之證據，不足以為被告有罪之
    積極證明，無從說服本院形成被告有罪之心證，原審因予諭
    知被告無罪之判決核無不合。至檢察官上訴意旨認告訴人所
    受傷害與被告之拉扯扭打行為具有因果關係，惟查被告之所
    以抓住告訴人並與之拉扯，係因「告訴人拿起煙灰缸，將其
    摔破後，又拿杯子敲桌子將杯子打破，拿於手上，被告怕告
    訴人拿破掉的杯子傷害到被告及小孩，所以被告始將告訴人
    之手抓住並以衣服包住破的杯子，再請被告之兄打電話請警
    察過來處理等情，為告訴人於本院準備程序中所不爭執，是
    縱使告訴人因之受傷，亦係其本身行為所致，被告並無傷害
    之犯意，已如前述，另恐嚇乙節，僅單憑告訴人片面之指訴
    ，並無其他佐證，且其指訴前後又不盡一致，自難據以認定
    被告犯行，綜此公訴人上訴，核無理由，應予駁回。
據上論結，應依刑事訴訟法第368條，判決如主文。
本案經檢察官羅清溪到庭執行職務。
中　　華　　民　　國　　96　　年　　2 　　月　　15　　日
                  刑事第三庭    審判長法　官  陳義仲
                                      法　官  蘇清水
                                      法　官  宋明蒼
以上正本證明與原本無異。
不得上訴。
　　　　　　　　　　　　　　　　　　　書記官  翁心欣
中　　華　　民　　國　　96　　年　　2 　　月　　15　　日
